【裁判字號】    95,交聲,540
【裁判日期】    950731
【裁判案由】    違反道路交通管理處罰條例聲明異議
【裁判全文】
臺灣臺北地方法院交通事件裁定         95年度交聲字第540號
原處分機關  臺北市交通事件裁決所
異議人即
受處分人    甲○○
上列異議人即受處分人因違反道路交通管理處罰條例案件，對於
臺北市交通事件裁決所中華民國九十五年六月二日所為之處分（
原處分案號：北市裁二字第裁二二─ＡＨ0000000號），
聲明異議，本院裁定如下：
    主  文
異議駁回。
    理  由
一、原處分機關以：「異議人（即受處分人甲○○）所有 CXU-
    516號重型機車於九十五年四月二十三日十六時三十六分在
    本市（台北市○○○○路七段一二四巷（東向西），經警舉
    發『行車限速三十公里，經測時速六十二公里，超速三十二
    公里』超速二十公里以上違規，依道路交通管理處罰條例第
    四十條第一項規定，處罰鍰新台幣一千四百元整，並依同條
    例第六十三條第一項第一款規定記違規點數一點」。而異議
    意旨略以：「本人甲○○於民國九十五年四月二十三日行經
    忠孝東路七段底，被南港分局移動式雷達測速相機偵測超速
    行駛，行車時速為六十二公里，攝得違規照片，深感不服，
    提出以下幾點申訴：1.行車限速六十二公里，為一般道路限
    速，而因台北市政府捷運工程局東區工程處更改限速為三十
    公里。忠孝東路七段底為六線道，如此廣大道路，何以須改
    三十公里，台北市交通如此擁塞，時有施工，那不道路更加
    擁塞嗎？更為三十公里，如此不是造成人民在行車不便，三
    十公里之限速，坑塞人民，收取不當罰鍰，有天理嗎？叫國
    人如何接受。2.本人行經照相處，到捷運系統南港線東延段
    CE73 0Ａ區段標工程施工處，尚有距離，這也於施工限速三
    十公里有其相符嗎？3.相片處右上方，為何將違規車速用筆
    塗改，這六十二公里是否遭南港分局員警串改…」等語。
二、按汽車駕駛人，行車速度，超過規定之最高時速，或低於規
    定之最低時速，處新台幣（以下同）一千二百元以上二千四
    百元以下罰鍰，道路交通管理處罰條例第四十條第一項定有
    明文，並應依第六十三條第一項第一款規定記違規點數一點
    。再駕駛人行車速度，超過規定之最高時速二十公里以上者
    ，如係重型機車，依違反道路交通管理事件統一裁罰基準表
    之規定，期限內繳納或到案聽候裁決者，裁罰一千四百元，
    記違規點數一點。又逕行舉發違反道路交通管理事件，經汽
    車所有人依通知單之應到案日期前到案，並告知違規駕駛人
    姓名、身分證統一編號及住址者，處罰機關應即另行通知違
    規駕駛人到案依法處理；逾應到案日期，處罰機關應依道路
    交通管理處罰條例第八十五條第三項規定處罰該汽車所有人
    ，違反道路交通管理事件統一裁罰基準及處理細則第二十四
    條亦定有明文。換言之，汽車駕駛人在道路超速行駛，為警
    當場攔停者，處罰機關固應對汽車之駕駛人為處罰，惟若舉
    發機關並非當場對該部汽車攔停，而係依道路交通管理處罰
    條例第七條之二第一項第五款規定以科學儀器取得違規證據
    資料（如照相機或測速器）逕行舉發者，此際舉發機關只能
    依上開處罰條例第七條之二規定對汽車所有人為掣單舉發，
    而如經舉發之汽車所有人在舉發通知單之應到案日期前到案
    ，並告知處罰機關該名超速駕駛之汽車違規駕駛人姓名、統
    一編號及住址者，處罰機關應即依違反道路交通管理事件統
    一裁罰基準及處理細則第二十四條規定處罰該名違規駕駛人
    。
三、經查，本件異議人甲○○所有之CXU-516號重型機車於九十
    五年四月二十三日下午四時三十六分許行經台北市○○○路
    ○段一二四巷（東向西）之事實乃為異議人甲○○所不否認
    ，並供稱斯時係其騎駛上開機車行經該處，而異議人甲○○
    騎駛CXU-516號重型機車於通過限速時速三十公里之上開路
    段時，經當時亦在該處值定點執行交通勤務之台北市政府警
    察局交通大隊南港分隊警員以移功式雷達測速器檢測車速達
    六十二公里而經照相後，台北市政府警察局南港分局交通分
    隊執勤警員依據上開測速照片而逕行舉發等情，有台北市政
    府警察局北市警交大字第AH0000000號舉發違反道路交通管
    理事件通知單及採證照片一紙在卷足稽，並經舉發單位南港
    分局函覆以：「…二、臺端車號CXU-516重型機車於九十五
    年四月二十三日十六時三十六分行經本市○○○路○段一二
    四巷前時，行車時速為六十二公里（該路段為施工路段，標
    誌限速為三十公里）本分局移動式雷達測速照相機偵測超速
    行駛，並攝得違規採證照片，據以逕行製單舉發『超速行駛
    』，本案交通違規事實明確。三、次查該路段目前因『捷運
    系統南港線東延段CE703A區段工』施工中，由臺北市政府捷
    運工程局東區工程處提交通維持計劃案，經台北市道路交通
    安全督導會報九十三年四月六日北市道字第09330065300號
    函同意備查，案內已將該路段標誌限速原為六十公里，降低
    為三十公里，以防範交通事故發生，確保用路人行車安全…
    本分局基於權責，依據道路標誌限速之規定，依法執行取締
    工作，該測速相機係按路段標誌原限速六十公里設定，致採
    證照片公里顯示數值仍為六十公里…」，亦有台北市政府警
    察局南港分局九十五年五月二十四日北市警南分交字第0953
    1157000 號書函影本在卷可稽，且證人即承辦異議人交通違
    規申訴案件之南港分局交通組警員乙○○亦證稱：「…（台
    北市○○○路○段速限三十公里的路段有多長？）幾乎涵蓋
    整個忠孝東路七段、六段…」，同時表示：「…（上開照片
    測速左下角為何用黑色蓋住？）是相機設定值，是數值表示
    ，一般的市區道路速限是時速五十公里，同事所使用的雷達
    測速照相機仍將速限的數值設定在五十公里，雖然該處是施
    工路段，並且速限三十公里，但沒有調降，仍舊以五十公里
    來拍照，行經該處超速五十公里以上，才會被拍照，再依該
    路段速限三十公里的標準來開單舉發…」，並提出捷運南港
    線東延段CE703A區速限位置示意圖及現場照片八紙佐證，依
    據上開捷運南港線東延段CE703A區速限位置示意圖及現場照
    片八紙可知，由研究院路一段轉至忠孝東路七段由東向西行
    駛，尚未至CE 703A區之明挖覆蓋隧道工區前，即立有第一
    面之時速限制三十公里之標誌，且在該速限標誌下方亦有「
    常有測速照相，請依速限行駛」之警示語，通過明挖覆蓋隧
    道工區至潛盾上下行線工區○○○○路口，又前後各立有第
    二面、第三面之時速限制三十公里標誌，且在該速限標誌下
    方亦有「常有測速照相，請依速限之行駛」之警示語，異議
    人甲○○當日行經被測速相機拍攝照片之忠孝東路七段一二
    四巷前，確係在捷運南港線東延段CE703A區之速限三十公里
    之路段，而汽車駕駛人行車速度依法本即應依標誌或標線之
    規定行駛，此為參與道路行駛之駕駛人所應共同遵守之交通
    規則，異議人甲○○既為重型機車駕駛人並領有駕駛執照，
    此已據異議人甲○○陳明在卷，自應遵守上開道路交通安全
    規則，是其稱：「…這個線道還沒有到施工處…台北市○○
    路段很多，限速三十公里以下實在很不方便…從研究院路轉
    到忠孝東路七段，還有一段限速不到三十公里。我時速六十
    二公里在台北市路段並不算是快…」等。並不足採，從而異
    議人甲○○有於九十五年四月二十三日下午四時三十六分許
    騎駛CXU-516號重型機車行經台北市○○○路○段一二四巷
    （東向西）超速行駛之違規行為，已堪認定。
四、綜上所述，異議人甲○○確有於九十五年四月二十三日下午
    四時三十六分許騎駛CXU-516 號重型機車行經台北市○○○
    路○段一二四巷（東向西）超速行駛之違規行為，是知原處
    分機關依道路交通管理處罰條例第四十條第一項，裁處異議
    人甲○○新台幣一千四百元，並依同法第六十三條第一項第
    一款規定記違規點數一點，核無違誤。
    本件聲明異議為無理由，應予駁回。
據上論斷，應依道路交通管理處罰條例第八十七條第二項，道路
交通案件處理辦法第十九條，裁定如主文。
中    華    民    國    95    年    7    月    31    日
                               臺灣臺北地方法院交通法庭
                                     法  官 林婷立
如不服本裁定應於送達後五日內向本院提出抗告狀。
以上正本證明與原本無異。
                                     書記官 惠  莊
中    華    民    國    95    年    7     月    31    日


司法院資訊處製作；財團法人民間司法改革基金會備份。
